臺灣雲林地方法院民事判決
110年度勞簡字第6號
原      告  林芳君  



被      告  威騰汽車貨運有限公司

法定代理人  陳毅弘  
上列當事人間請求請求給付工資事件，本院於民國111年4月19日
言詞辯論終結，判決如下：
    主  文
被告應給付原告新臺幣440,200元，及自民國110年11月9日起至
清償日止，按年息5%計算之利息。
訴訟費用新臺幣4,740元由被告負擔。
本判決原告得假執行，但被告如以新臺幣440,200元為原告預供
擔保，得免為假執行。
   事實及理由
壹、程序方面：
    按「訴狀送達後，原告不得將原訴變更或追加他訴。但有下
    列各款情形之一者，不在此限：三、擴張或減縮應受判決事
    項之聲明者。」民事訴訟法第255條第1項第3款定有明文。
    查本件原告原起訴聲明「被告應給付原告新台幣437,000元
    及法定遲延利息」嗣於民國111年3月11日更正聲明為「被告
    應給付原告新台幣440,200元及法定遲延利息」，核屬聲明
    之擴張，依上開法律之規定，應予准許。
貳、實體方面：
一、原告起訴： 
  ㈠原告自民國97年2月至109年5月止任職於被告威騰汽車貨運有
    限公司（下稱被告公司），原告自107年11月1日起工作至11
    0年5月為止，因原告之先生是被告公司股東之一，才讓被告
    公司積欠薪資這麼久，其中107年之基本工資為22,000元、1
    08年之基本工資23,100元、109年之基本工資為23,800元，
    被告共積欠原告薪資新台幣440,200元【（107年11、12月薪
    資：22,000元×2 ）＋（108年全年薪資：23,100×12）＋（109
    年1至5月薪資：23800×5）=440,200元】，被告公司遲未給
    付，幾經原告催討，被告均置之不理。 
  ㈡原告與被告公司之法定代理人陳毅弘間固有婚親關係，亦有
    協助負擔家計，然被告公私不分，強將薪資主張為生活費，
    顯非事實。事實上，被告以往均有給付薪資及數額不等之生
    活費給予原告，只是到了107年11月起，被告公司始沒有給
    付薪資（生活費雖有給付，但不在本件爭執範圍）。故原告
    請求被告給付自107年11月起至109年5月止之原告薪資共440
    ,200元。為此，聲請判決如主文第1項所示。
二、被告之答辯：
  ㈠原告與被告間無僱傭、勞動關係存在，被告請求給付工資係
    無理由：
　⑴查，原告為被告公司負責人陳毅弘之弟媳，自97年起為幫忙
    弟弟及弟媳之生活，由被告每月給付金錢不等之款項予弟媳
    即原告，並幫忙擔原告之油錢、電話、稅金等支出，其性質
    為支助生活費，而自107年11月起，因被告公司購買新車，
    資金較為短缺，無法再每月給予原告定額之生活費，故停止
    每月生活費之給予，但仍由被告幫忙擔原告之油錢、電話費
    、牌照稅、燃料稅等支出，原告如還需要生活費而向被告要
    求，被告仍會給付，而被告公司自107年12月至109年5月間
    ，已幫忙負擔原告上開開支，並於108年4月30日給付12萬元
    生活費予原告，總金額為267,345元。
　⑵再者，被告公司未僱請原告從事任何工作，原告亦未至公司
    工作，而同前所述，被告先前給付原告之款項確非工資，雙
    方間並無僱傭、勞動契約關係存在，原告請求被告給付工資
    ，自無理由。
　⑶末查，勞工保險僅屬公法上關係，基於國家勞動政策之行政
    目的，為使實際從事勞動者，能獲適當保障所為之社會安全
    制度，其被保險人之範圍並不限於有勞動契約關係之工，只
    要有實際從事勞動者，均可納入，使之成為社會安全保障機
    制所涵蓋之一環，實務上，常有為多一層之社會安全保障，
    而尋求至企業投保單位「寄保」以延續勞保年資之非受僱勞
    工參與勞工保險者，因此單純參與勞工保險，或以某事業單
    位為投保單位成立為勞工保險之被保險人者，於私法關係上
    ，未必均一定存有僱傭、勞動契約關係，故不能單純以某事
    業單位為投保單位間必有私法上之僱傭、勞動約存在，而本
    件原告與被告公司負責人有親屬關係，被告基於親誼為其投
    保，自不能以投保一事逕認與被告有僱傭、勞動契約關係存
    在。
　㈡縱認原告與被告公司間僱傭關係存在，原告請求之工資，亦
    應扣抵原告幫忙負擔油錢等費用共267,345元：
　⑴如鈞院認兩造間仍成立僱傭、勞動契約關係，原告為勞工而
    得請求被告給付工資，惟同前述，被幫忙原告支付油錢、電
    話費、牌照稅、燃料稅等費用，以及曾匯入12萬元至原告帳
    戶內，其應屬勞動基準法第2條第1項規定，以實物給付作為
    工資之一部，則被告既以實物給付方式，支付原告部分工 
    資267,345元，則被告僅就工資不足額部分169,655元，負給
    付義務。
　⑵如鈞院認上開非以實物方式給付工資，被告仍負有給付全額
    工資之債務，則被告再主張被告幫忙原告負擔油錢、電話費
    、牌照稅、燃料稅等費用，以及曾匯入12萬元給原告共267,
    345元，為原告之不當得利亦應返還，並主張與應給付之工
    資互為抵銷，抵銷後，被告僅須再付169,655元予原告，原
    告請求超過169,655元部分，為無理由。  
三、得心證之理由：
  ㈠按「當事人主張有利於己之事實者，就其事實有舉證之責任
    。民事訴訟法第 277 條前段定有明文；又「按當事人主張
    有利於己之事實，就其事實有舉證責任，若一方就其主張之
    事實已提出適當之證明，他造欲否認其主張者，即不得不提
    出相當之反證，以盡其證明之責，此為舉證責任分配之原則
    ，更是民事訴訟法第二百七十七條基於「公平原理及誠信原
    則，適當分配舉證責任」而設其抽象規範之具體展現。」（
    最高法院102年度台上字第297號民事裁判參照）由上可知，
    舉證活動係一動態之過程，若一方就其主張之事實已提出適
    當之證明，他造欲否認其主張者，即不得不提出相當之反證
    ，以盡其證明之責。換言之，此時舉證責任已反轉，應由否
    認之一造提出相當之反證，若有提出反證義務之一造，未能
    提出適當之反證加以證明之，此時舉證責任仍落在提出有反
    證義務之一造，該舉證責任並未反轉，此為舉證責任分配之
    原則，更是民事訴訟法第二百七十七條基於「公平原理及誠
    信原則，適當分配舉證責任」而設其抽象規範之具體展現。
    」應先敘明。
  ㈡次按，勞動基準法第2條第1、6款：「本法用詞，定義如下：
    一、勞工：指受雇主僱用從事工作獲致工資者。六、勞動契
    約：指約定勞雇關係而具有從屬性之契約。」；參照最高法
    院89年度台上字第1620號民事裁判要旨：「勞動基準法所規
    定之勞動契約，係指當事人之一方，在從屬於他方之關係下
    ，提供職業上之勞動力，而由他方給付報酬之契約」之意旨
    。可知認定勞動契約是否存在之判斷基礎在於，當事人之一
    方對於他方在從屬關係上提供其職業上之勞動力，而他方給
    付報酬之契約，可茲作為認定兩造勞動契約是否存在之依據
    ，亦為敘明。　　
　㈢經查，原告主張之事實已據其提出勞工保險被險人投保明細
    表、勞工退休金個人專戶資料、105年、106年度綜合所得稅
    各類所得清單、郵政存簿儲金簿交易明細為證，可證知被告
    公司從民國97年2月26至109年5月31日止為原告投保勞工保
    險，亦從97年2月開始至109年6月止，依勞工保險條例第14
    條第1項之規定，在原告之退休金專戶按月提撥每月工資6%
    之金額，另從上開綜合所得稅各類所得清單，亦可證明原告
    所得來源為被告公司，再對比原告郵政存簿儲金簿交易明細
    可知原告每月均有固定23,000元金額之入帳，或者一次92,0
    00元（相當於4個月薪資）之入帳，符合原告基本工資之金
    額，應係被告公司支付之薪資。參酌原告提出給客戶之運輸
    價格表（審理卷第37、38頁），上面記載之聯絡人為原告林
    芳君，並有其個人之行動電話、室內電話等記載，又證人簡
    裕展（被告公司之股東，亦為原告之先生）證稱：「（你太
    太在被告公司裡面有擔任職務嗎？）有。」、「（何時進去
    做的？）很久了，原告從100 或102 年左右進去做行政工作
    ，負責派遣車輛、簽訂合約、文書工作。」、「（原告工作
    到何時離職？）  109年5月30日。」、「（被告法代說原告
    只是掛名，實際上沒有工作，每個月固定給的只是給你們生
    活費而已，有何意見？）盈餘分配上面都寫的很清楚，都有
    提報原告薪資所得，所以應該對我這個股東負責。」等語，
    核與上開證據資料相符，應屬可信。可證原告在被告公司確
    有實際從事車輛調派、聯絡等工作。基上可知，原告確有為
    被告公司提供勞務，並獲得對價，而被告公司亦盡其僱主之
    義務為原告投保勞工保險及提撥金額至原告退休專戶等節，
    兩造間確有存在僱傭、勞動契約關係存在。被告辯稱基於親
    戚之親誼關係而為其投保，尚不能以投保一事逕認與被告有
    僱傭、勞動契約關係存在等語，要無可採。
　㈣被告另辯稱，原告未實際工作，被告公司所給付予原告之金
    額，係因原告之先生與被告法定代理人為兄弟關係，並共同
    居住生活，故給予補貼生活費用，但自107年11月起，因被
    告公司購買新車，資金較為短缺，無法再每月給予原告定額
    之生活費，故停止給予每月生活費，但仍由被告幫忙負擔原
    告之油錢、電話費等語，並舉證人徐鳳珠為證（被告法定代
    理人母親），惟證人徐鳳珠係原告先生（簡裕展）及被告法
    定代理人之母親，證人在調解時即陪同被告法定代理人到場
    參與調解，立場難免偏向於被告之法定代理人陳毅弘，且證
    人僅是在被告公司負責掃地之工作，相關會計工作係由被告
    法定代理人之配偶擔任，證人是否知悉原告之確實工作項目
    要屬可疑，況證人證稱被告公司每個月固定匯給原告之金錢
    是原告之借款（審理卷第79頁），核與被告法定代理人所稱
    係匯給原告之生活費之說法不同，故其證詞難確立為真正，
    且與事實不符，難以採信。況且，被告公司係家族型企業，
    由公司之資金支付兩造共同家庭生活費用亦屬常情，然家庭
    日常生活費用產生有多端，每月除固定開銷外，其它額外之
    開支要無可能均為相同金額，而須給予固定之金額。再者，
    若被告公司匯給原告之金額係生活費用乙節屬實，則依上開
    交易明細所載被告於107年11月20日公司匯款92,000元予原
    告，對照被告法定代理人所述，係給予原告生活費之說法。
    此無異說明，原告在沒有收入（此期間只在被告公司投保）
    之前提下，獨自承擔家庭4個月生活費之支出，再由被告公
    司一次性全部給予金額，顯違常理，要無可取。原告稱家庭
    生活費用伊先支出，然後再寫明細跟被告法代請領，由被告
    法代審核等語（審理卷第81頁反面），較合常理，應屬可信
    。而被告公司每月匯給原告之金額，均相當於其月基本工資
    。衡情，應係給付給予原告之工資無誤。  
　㈤基上，被告所提出之反證尚不足以推翻原告之舉證，依上開
    最高法院判決意旨，舉證責任並未再次反轉至原告，被告仍
    負有舉證責任，惟被告迄未舉證以實其說，自難為被告有利
    之認定。如上述，被告公司為原告之僱主，於原告提供勞務
    完畢時，被告自應給付約定之薪資予原告。而被告自承自10
    7年11月起未再固定給付原告金錢，應可確認被告自107年11
    月起至109年5月底原告離職為止，均未給付任何薪資予原告
    。原告自得依勞動契約向原告請求未給付之薪資。
　㈥末者，依卷內原告提出之基本工資之制訂與調整經過表，可
    知107年之基本工資為22,000元、108年為23,100元、109年
    為23,800元，故原告請求被告給付自107年11月起至109年5
    月止之薪資共440,200元【（22,000元×2）＋（23,100×12）＋
    （23,800×5）=440,200】，為有理由，應予准許。
　㈦被告雖抗辯縱認兩造僱傭關係存在，然被告曾幫忙原告負擔
    油錢等費用267,345元，其中12萬元係匯入原告帳戶內，乃
    以實物給付方式代替金錢給付，以此支付部分工資，應予扣
    除云云。查被告所稱12萬元以外之金額，原告並未否認，但
    此金額以外之147,345元支出，原告並未提出任何證據加以
    證明，以難採信，而被告法定代理人於111年4月26日言詞辯
    論時陳稱：「（提示匯交易明細【107年11月20日匯款92,00
    0元】107年11月匯款給原告的款項何用？）答：這個跟12萬
    元一樣是生活費」等語，既是生活費，自不可以與給付工資
    混為一談，要不得予扣除。被告另又辯稱上開費用267,345
    元為原告之不當得利，應返還被告，並主張與本案之工資互
    為抵銷，然被告公司所為之上開給付既是共同生活費用之給
    付，被告為家族企業，其給付家族成員之共同生活費用，在
    法律性質上屬贈與或債務承擔，要與民法第179條「無法律
    上之原因而受利益，致他人受損害者」之構成要件不同，自
    不得向原告請求返還。是被告上開所辯，亦無可採。
　㈧綜上，原告依勞動契約給付薪資之法律關係，請求被告給付4
    40,200元，及自起訴狀繕本送達翌日起（即自110年11月9日
    ）起至清償日止，按年息5%計算之利息，為有理由，應予准
    許。
四、又法院就勞工之給付請求，為雇主敗訴之判決時，應依職權
    宣告假執行。前項情形，法院應同時宣告雇主得供擔保或將
    請求標的物提存而免為假執行，勞動事件法第44條第1項、
    第2項定有明文。本件為雇主即被告敗訴之判決，爰依上開
    規定，依職權宣告假執行，並宣告被告得供擔保免為假執行
    。
五、訴訟費用負擔之依據：民事訴訟法第78條。
中　　華　　民　　國　　111 　年　　5 　　月　　12　　日
                  勞工法庭法  官  陳定國
以上正本證明與原本無異。
如不服本判決，應於送達後20日內，向本院斗六簡易庭提出上訴
狀並表明上訴理由，如於本判決宣示後送達前提起上訴者，應於
判決送達後20日內補提上訴理由書（須按他造人數附繕本）。
中　　華　　民　　國　　111 　年　　5 　　月　　12　　日
                          書記官  黃鷹平